【裁判字號】    90,交易,291
【裁判日期】    901019
【裁判案由】    過失傷害
【裁判全文】
臺灣臺南地方法院刑事判決                          九十年度交易字第二九一號
    公  訴  人  臺灣臺南地方法院檢察署檢察官
    被      告  乙○○
右列被告因過失傷害案件，經檢察官提起公訴（九十年度偵字第五六０五號），本院
判決如左：
    主  文
乙○○從事業務之人，因業務上之過失傷害人，處拘役伍拾日，如易科罰金，以參佰
元折算壹日。
    事  實
一、乙○○係營業大客車司機，平日受雇於台南市建業中學駕駛校車載運學生，乃從
    事駕駛業務之人，其於民國八十九年十月十六日晚間，駕駛屬建業中學校車之車
    牌號碼ＷＪ—一二六號營業大客車，沿台南縣永康市○○路○段，由南往北方向
    行駛，而於同日晚間九時五十八分許（起訴書誤載為九時許），途經該路段「家
    仁彈簧床」店門前時，理應注意汽車行駛時，駕駛人應注意兩車併行之間隔，並
    隨時採取必要之安全措施，又依當時天候晴朗、路面乾燥無缺陷、道路上未有任
    何障礙物、視距復屬良好等情形以觀，客觀上亦無不能注意之情事，其竟疏於注
    意兩車併行之距離，貿然前行。適有甲○○駕駛車牌號碼ＵＰＬ—一七五號輕型
    機車，亦沿前述永大路二段，由南往北方向，同向行經該處時，且亦疏未注意兩
    車併行之間隔，即貿然前行。乙○○因有前開疏失，以致其所駕駛之大客車不慎
    與甲○○所騎之機車發生擦撞，甲○○隨即人、車倒地，並因之受有左肩挫傷併
    左肘挫傷等傷害。
二、案經甲○○訴由台南縣警察局永康分局報請台灣台南地方法院檢察署檢察官偵查
    起訴。
    理  由
一、被告乙○○雖不否認有於右述時、地，駕駛大客車與告訴人甲○○所騎之機車發
    生擦撞，並致告訴人受傷之事實，然矢口否認有何過失傷害之犯行，辯稱：本件
    車禍之發生，係告訴人騎機車來撞其所駕駛之大客車，擦撞前其並未看見告訴人
    之機車，其並無任何過失云云。
二、經查，前開犯罪事實，業據告訴人甲○○於警訊時及偵審中指訴歷歷，並有台南
    縣警察局道路交通事故調查報告表一紙及現場相片五張在卷可資佐證。又告訴人
    因本件車禍，而受有如事實欄所載等傷害，復有薛明佳骨外科診所八十九年十一
    月三日診斷證明書一紙附卷可參。另告訴人於本院審理中亦已指稱：車禍發生前
    ，被告所駕駛之大客車係在其後方，後因被告之大客車超越其所騎之機車時，不
    慎擦撞其機車手把，其方因之倒地受傷等語（參見本院九十年七月二十七日訊問
    筆錄參照），而被告於審理時亦坦承：係告訴人機車之車把撞倒其大客車之後保
    險桿等情（同上開訊問筆錄參照），顯見本件車禍之發生，係被告所駕駛之大客
    車與告訴人所騎之機車，於同向併行及大客車車速較機車車速為快之情況下，因
    被告疏未注意兩車併行之間隔，始在欲由告訴人所騎機車旁超越前行時，不慎發
    生兩車擦撞之事故，故被告於本件案發時，有疏未注意兩車併行間隔之駕駛行為
    ，應無疑義。
三、其次，按汽車行駛時，駕駛人應注意車前狀況及兩車併行之間隔，並隨時採取必
    要之安全措施，道路交通安全規則第九十四條第三項定有明文。本件被告乙○○
    駕車於道路上行駛，理應注意上述道路交通安全規則，而案發當時天候晴朗、路
    面乾燥無缺陷、道路上未有任何障礙物、視距復屬良好等情，亦有右開道路交通
    事故調查報告表載明可考，據此判斷，客觀上亦無不能注意之情事，其竟疏於注
    意兩車併行之間隔，貿然前行，致與告訴人甲○○所駕駛之機車發生擦撞，故被
    告之駕駛行為，顯有過失。況本件經送台灣省台南區行車事故鑑定委員會鑑定結
    果，亦持相同見解，有該委員會九十年八月十七日南鑑字第九００九四二號函及
    所附之鑑定意見書一份在卷可憑，此益證被告駕車肇事致告訴人受傷之行為，確
    有過失無疑。至告訴人疏未注意兩車併行之間隔之駕駛行為，亦係本件車禍肇事
    之原因，雖有前開鑑定意見書載明可證，然被告之上述過失，既與告訴人之過失
    ，併合而為本件車禍之肇事原因，則告訴人之過失，或可供為被告量刑時之斟酌
    ，但被告之刑責，則不能因此相抵而獲得減免。
四、綜上所述，可知被告乙○○前述所辯：其無任何過失云云，應係犯後卸責之詞，
    不足採信。此外，本件告訴人甲○○係因此次車禍，而受有如事實欄所載之傷害
    ，是被告之過失駕駛行為，與告訴人所受之傷害結果間，具有相當因果關係，復
    屬顯然。從而，本件事證已甚明確，被告之過失傷害犯行，堪以認定。
五、被告乙○○係營業大客車之司機，平日受雇於台南市建業中學駕駛校車載運學生
    ，乃從事駕駛業務之人，其駕駛屬建業中學校車之營業大客車，因疏未注意兩車
    併行之間隔，而不慎與告訴人甲○○所騎之機車發生擦撞，並致告訴人受傷之行
    為，經核係犯刑法第二百八十四條第二項前段之業務過失傷害罪。本院審酌被告
    之生活狀況、品行、智識程度、犯罪後之態度，及告訴人甲○○所受如事實欄所
    載之傷勢，尚屬輕微，且如前述，告訴人疏未注意兩車併行之間隔，亦係本件車
    禍之肇事原因，是被告之過失，經核尚非嚴重等一切情狀，量處如主文所示之刑
    ，並諭知易科罰金之折算標準，以資懲儆。
據上論斷，應依刑事訴訟法第二百九十九條第一項前段，刑法第二百八十四條第二項
前段、第四十一條第一項前段，罰金罰鍰提高標準條例第一條前段、第二條，判決如
主文。
中    華    民    國      九十      年      十          月      十九    日
                              臺灣臺南地方法院交通法庭
                                  法  官    陳  志  成
右正本證明與原本無異
如不服本判決應於送達後十日內向本院提出上訴狀
                                      書記官
中    華    民    國      八十      年                月                日
附錄本案論罪科刑法條全文：
中華民國刑法第二百八十四條第二項（業務過失傷害罪）
從事業務之人，因業務上之過失傷害人者，處一年以下有期徒刑、拘役或一千元以下
罰金，致重傷者，處三年以下有期徒刑、拘役或二千元以下罰金。


司法院資訊處製作；財團法人民間司法改革基金會備份。
